臺灣嘉義地方法院刑事判決　　　　　　 99年度簡上字第212號
上　訴　人
即　被　告　傅俊霖
上列上訴人因恐嚇取財案件，不服本院朴子簡易庭99年度朴簡字
第356 號中華民國99年10月18日第一審判決（聲請簡易判決處刑
書案號：臺灣嘉義地方法院檢察署99年度偵字第5024號），提起
上訴，本院管轄之第二審合議庭判決如下：
    主  文
上訴駁回。
    犯 罪 事 實
一、傅俊霖知悉擄鴿勒贖集團等不法份子常利用他人所申設之金
    融機構存款帳戶、提款卡及密碼以轉帳等方式，逃避執法人
    員之追查並掩飾不法利益，且依其智識程度可預見其提供帳
    戶存摺、提款卡及密碼等物予他人使用，將幫助他人從事不
    法行為，仍不違反其本意，基於幫助恐嚇取財之犯意，於民
    國98年12月14日至99年3月4日前之某日，將其於98年12月4
    日，向嘉義文化路郵局申辦之局號0000000號、帳號0000000
    號帳戶（下稱嘉義文化路郵局）之存摺、印章、提款卡及密
    碼，交付不詳擄鴿勒贖集團成員使用。嗣前揭擄鴿勒贖集團
    成員擄獲黃天成、王國山、許文財、吳俊賢、王劉玉恩等人
    飼養之賽鴿後，於99年3月4日，分別依賽鴿腳環上之電話號
    碼，聯繫黃天成等人，並向其等恫稱：如不依指示匯款，會
    將賽鴿殺害等語，致使黃天成等人心生畏懼，分別依指示匯
    款至傅俊霖上開帳戶內，前開贖款並旋遭擄鴿勒贖集團成員
    至各金融機構提款機提領一空（各筆匯款時間、金額詳如附
    表所示）。
二、案經嘉義縣警察局移送臺灣嘉義地方法院檢察署檢察官偵查
    後聲請以簡易判決處刑。
    理  由
一、證據能力部分：
    按被告以外之人於審判外之陳述，雖不符刑事訴訟法第159
    條之1 至第159 條之4 之規定，而經當事人於審判程序同意
    作為證據，法院審酌該言詞陳述或書面陳述作成時之情況，
    認為適當者，亦得為證據；當事人、代理人或辯護人於法院
    調查證據時，知有第159 條第1 項不得為證據之情形，而未
    於言詞辯論終結前聲明異議者，視為有前項之同意，刑事訴
    訟法第159 條之5 定有明文。查本案所引用之被告以外之人
    審判外之言詞或書面陳述，被告傅俊霖及檢察官於本院審理
    時，知有第159 條第1 項不得為證據之情形，而未於言詞辯
    論終結前聲明異議，本院審酌該等言詞陳述及書面陳述作成
    之情況，未見有何不適當之情形，故依前開規定，均應有證
    據能力。
二、訊據被告固坦承申辦上開嘉義文化路郵局帳戶，惟否認有何
    幫助恐嚇取財之犯行，辯稱：伊將帳戶之存摺、提款卡放在
    嘉義市○○街81號之公司，有一次請朋友匯錢給伊，伊至公
    司放存摺之地方發現存摺已經不見，伊在99年2 月中旬左右
    發現不見，後來有詢問前老闆洪慈霙，經告知該帳戶被賣出
    了，伊發現遺失時有電話辦理遺失，伊並無提供予他人施行
    恐嚇取財行為云云。惟查：
（一）如附表所示黃天成等5 位被害人因於99年3 月4 日分別遭
      擄鴿勒贖集團成員以電話恫稱：如不依指示匯款，會將賽
      鴿殺害等語，致使黃天成等人心生畏懼，遂依指示於附表
      所示之時間匯款各該金額至被告於98年12月4 日所申設之
      上開嘉義文化路郵局帳戶內，並旋即遭卡片提領等情，為
      被告所肯認，復經被害人5 人於警詢時證述明確，復有被
      害人5 人之匯款交易明細資料、被告上開嘉義文化路郵局
      開戶資料、交易明細、每日活動戶存提詳情表、客戶歷史
      交易清單各1 份在卷可稽，足見被告所開立嘉義文化路郵
      局帳戶存摺、提款卡（含密碼）資料，確係由不明人士持
      以供作被害人匯款之用，而有助成恐嚇取財情事，被害人
      5 人亦因不明人士之行為，而心生畏懼，各自匯款至上開
      被告帳戶內等情，即堪認定。
（二）被告雖以前揭情詞置辯，惟查：
   (1) 金融帳戶之存摺、提款卡乃個人重要理財之物，若落入不
      明人士手中，極易被利用為取贓之犯罪工具，一般人均有
      妥為保管以防止他人任意使用之認識，而被告之嘉義文化
      路郵局存摺、提款卡，並無以電話掛失，或為變更密碼之
      紀錄，有中華郵政股份有限公司嘉義郵局99年7 月6 日嘉
      營字第0990003298號函在卷可查（見偵查卷第39頁），是
      被告辯稱曾電話掛失云云，要難採信。
   (2) 被告雖辯稱係遭前老闆變賣該嘉義文化路郵局之帳戶云云
      ，惟被告於99年6 月10日警詢時供述：伊曾經以提款卡提
      領新臺幣（下同）100 元（即98年12月14日），99年2 月
      中旬左右在嘉義市○○○路遺失存摺、提款卡、印章等物
      ，未曾提出有何遭前老闆變賣帳戶之語，是其此部分辯解
      ，顯難遽信，況被告迄至本院審理期日均未提出任何證據
      或資料以實其說，是其此部分辯解，洵不足採。
   (3) 被告另供稱曾請朋友匯款1,500 元至上開帳戶，去公司找
      該存摺時才發現不見云云（見本院卷第16頁），惟經本院
      告知被告該帳戶交易明細並確認無該筆匯款後，被告嗣改
      稱朋友僅叫伊準備資料，尚未匯款云云，其前後供述已相
      互矛盾，尚難遽信。況被告既有使用該帳戶提領款項之需
      ，果其知悉存摺、印鑑、提款卡均已不見之情況下，卻未
      為任何之掛失，其所為亦與常情相違。
（三）又一般人於帳戶存摺、提款卡遭竊或遺失後，多會立即報
      警或向金融機構辦理掛失止付，擄鴿勒贖集團成員如仍以
      該帳戶作為犯罪工具，則其等向他人恐嚇匯款入該帳戶後
      ，極有可能因帳戶所有人掛失止付遭凍結而無法提領，或
      於提領時遭銀行人員發覺，增高其等犯罪遭查獲之可能，
      甚或遭帳戶所有人以申請補發存摺或變更印鑑等方式提領
      帳戶內之款項，而無法得償其等犯罪之目的。是該集團若
      非確信該帳戶所有人不會報警處理或掛失止付，以確定其
      等能自由使用該等帳戶提款、轉帳，當不至於以該帳戶從
      事犯罪。則該集團成員願意使用被告上揭帳戶做為被害人
      匯款使用，顯見上開帳戶存摺、提款卡及密碼，應係被告
      以不詳方式，交由不詳之擄鴿勒贖集團成員所取得，堪予
      認定。又被告於98年12月14日曾提領100 元，該帳戶於99
      年3 月4 日作為被害人匯款之工具，有該帳戶交易明細在
      卷可查（見偵查卷第41頁），是被告交付該帳戶存摺、印
      章、提款卡及密碼時之時間，應於98年12月14日至99年3
      月4日間某日，亦足堪認定。
（四）再按於金融機構開設帳戶，請領存摺及提款卡，係針對個
      人身分之社會信用而予以資金流通，具有強烈之屬人性格
      ，而金融帳戶作為個人理財之工具，申請開設並無任何特
      殊之限制，一般民眾皆得以存入最低開戶金額之方式申請
      取得，且同一人均得在不同之金融機構申請數個存款帳戶
      使用，此乃眾所週知之事實。故一旦有人刻意收集他人帳
      戶使用，依一般常識，極易判斷係隱身幕後之人基於使用
      他人帳戶，規避存提款不易遭偵查機關循線追查之考慮而
      為，自可產生與不法犯罪目的相關之合理懷疑。且日常生
      活中，不法之徒利用人頭帳戶進行之不法行為，最常見者
      不外詐騙或恐嚇他人錢財，此經傳播媒體多所報導，政府
      機關亦廣為宣導，一般稍具知識之人，對此情形絕難諉以
      不知。而存摺、印章、提款卡、密碼均係與個人隱私有密
      切關係之重要物件，一般人若非基於特殊目的或情誼，斷
      無任意交由他人保管或使用之理。被告係智慮正常之成年
      人，其對將己所有之存摺、印章、提款卡、密碼交付他人
      ，極可能遭財產犯罪之不法集團作為取得金錢之工具，衡
      情應有所預見，猶將之交付他人使用，顯有容認犯罪事實
      發生之本意，亦堪認定。
（五）從而，被告之辯解，為卸責之詞，不足採信，本件事證明
      確，被告犯行堪以認定，應依法論科。
三、按刑法上之幫助犯，係對於犯罪與正犯有共同之認識，而以
    幫助之意思，對於正犯資以助力，而未與實行犯罪之行為者
    而言，倘如未參與實施犯罪構成要件之行為，且係出於幫助
    之意思提供助力，即屬幫助犯，而非共同正犯。本案被告雖
    提供上開帳戶供擄鴿勒贖集團成員為恐嚇取財使用，然被告
    並未參與實行恐嚇取財之構成要件行為，是被告提供上開帳
    戶之行為，僅係參與恐嚇取財構成要件以外之行為，自應論
    以幫助犯，而非共同正犯。故核被告所為，係犯刑法第30條
    第1 項前段、第346 條第1 項之幫助恐嚇取財罪。又被告幫
    助他人實施犯罪，爰依刑法第30條第2 項之規定減輕其刑。
    被告以一幫助行為，幫助他人先後對附表所示被害人5 人為
    恐嚇取財犯行，係以一幫助行為，侵害被害人5 人之財產法
    益，為想像競合犯，應依刑法第55條之規定，從一重之幫助
    恐嚇取財罪論處。
四、原審認被告罪證明確，並審酌被告尚無前科之素行，將帳戶
    存摺、印章、提款卡及密碼轉讓予真實姓名、年籍不詳之人
    ，供不法之徒用以恐嚇取財，幫助渠等得以隱匿其真實身分
    ，減少遭查獲之風險，且使警察機關難以追查真正幕後恐嚇
    取財正犯，造成社會及金融秩序紊亂，被害人受害金額、犯
    後否認犯行等，因而適用刑事訴訟法第449條第1項前段、第
    454條第2項、第346條第1項、第30條、第55條、第41條第1
    項前段，刑法施行法第1條之1第1項、第2項前段，就被告之
    犯行量處有期徒刑3月，並諭知以新臺幣1,000元折算1日之
    易科罰金折算標準，認事用法均無不當。被告仍執前詞上訴
    ，求予撤銷改判，為無理由，應予駁回。
五、被告經合法傳喚，無正當理由不到庭，爰不待其陳述，逕行
    判決。
據上論斷，應依刑事訴訟法第455 條之1 第1 項、第3 項、第
368 條、第371條，判決如主文。
本案經檢察官林俊良到庭執行職務。
中    華    民    國   100    年    1     月    21    日
                  刑事第四庭  審判長  法  官  蔡憲德
                                      法  官  王慧娟
                                      法  官  梁淑美
上列正本證明與原本無異。
本件不得上訴。
中    華    民    國   100    年    1     月    21    日
                                      書記官  林金福
附表：
┌──┬─────┬──────────────────┐
│編號│被害人    │匯款時間及金額（新臺幣）            │
│    │          │                                    │
├──┼─────┼──────────────────┤
│ 1  │黃天成    │99年3月4日下午1時許，匯款5005元     │
├──┼─────┼──────────────────┤
│ 2  │吳俊賢    │99年3月4日下午2時許，匯款5507元     │
├──┼─────┼──────────────────┤
│ 3  │王劉玉恩  │99年3月4日下午2時許，匯款8008元     │
├──┼─────┼──────────────────┤
│ 4  │王國山    │99年3月4日下午4時許，匯款4004元     │
├──┼─────┼──────────────────┤
│ 5  │許文財    │99年3 月4 日下午4至5時許，匯款5009元│
└──┴─────┴──────────────────┘